臺灣高等法院刑事判決　　　　　　　　　　　　　　九十一年度上易字第五九七號
　　上　訴　人　臺灣士林地方法院檢察署檢察官
　　被　　　告　乙○○
　　上 訴 人即
　　被　　　告　甲○○
　　選任辯護人　張堂歆
右上訴人因傷害等案件，不服臺灣士林地方法院九十年度易字第六二四號，中華民國
九十一年一月二日第一審判決（起訴案號：臺灣士林地方法院檢察署九十年度偵字第
五三四七號、第六七０六號）提起上訴，本院判決如左：
    主  文
上訴駁回。
    事  實
一、乙○○係鎧瑞建設有限公司（以下簡稱鎧瑞公司）之經理，甲○○係宇宙營造有
    限公司（以下簡稱宇宙公司）之工務經理，乙○○、甲○○與林金亮（按係宇宙
    公司之下游包商）、康江川（按係承包粉刷牆壁之泥作工程之承包商）、李恆章
    （按係鎧瑞公司之工地主任）等人，於民國九十年五月七日上午，在臺北市○○
    區○○路與行善路口之「千禧典藏」新建集合住宅之工地內，協議上開建築工程
    有關泥作補貼事宜，於同日上午十一時三十分許，協議過程中，因乙○○逕行與
    宇宙公司之副總經理聯繫協商，甲○○乃表示不當，但遭乙○○出言制止，甲○
    ○遂轉與康江川表示意見，又遭乙○○以不禮貌之口氣大聲制止，甲○○於是心
    生不滿，在該工地內公然以：「幹你娘，我不是跟你說話，你兇什麼」等語辱罵
    乙○○，乙○○聞言，即摔安全帽於地以表達不滿，甲○○則拿工地用之安全帽
    敲向乙○○之頭部（此部分未據告訴），乙○○欲加以反擊因被林金亮等人制止
    而未果（詳如後述），甲○○乃趁機跑離現場，乙○○氣憤之餘，遂基於毀損之
    故意，持不詳姓名之人所有放置於工地內之安全帽砸破致損壞甲○○所有停放在
    該工地內之車牌號碼Ｓ九—七二一二號自用小客車之後擋風玻璃，足以生損害於
    甲○○，嗣於同日下午四時二十分許，甲○○前往臺北市政府警察局內湖分局潭
    美派出所訴警偵辦。
二、案經甲○○訴由臺北市政府警察局內湖分局報請及乙○○訴請臺灣士林地方法院
    檢察署檢察官偵查起訴。
    理  由
一、（一）被告乙○○部分：
          右揭毀損事實，業據被告乙○○坦承不諱，核與被告甲○○指訴相符，復
          經証人林金亮、康江川、李恆章於原審証述綦詳，並有被告甲○○所有之
          車牌號碼Ｓ九─七二一二號自用小客車後擋風玻璃破損之照片二張及車籍
          作業系統查詢認可資料可稽。事証明確，被告乙○○毀損犯行洵堪認定。
    （二）被告甲○○部分：
          訊據被告甲○○坦承於前揭時地以三字經罵被告乙○○不諱，核與被告林
          建村指訴相吻，並經証人林金亮、康江川、李恆章於原審証述無訛（見原
          審卷第四二至五一頁）。被告甲○○雖辯稱係因一時氣憤未假思索脫口而
          出，實無侮辱之意云云。惟按三字經為粗穢不堪之字眼，含有貶損他人人
          格之意，而為侮辱他人之用語，此乃眾所週知。查被告甲○○在林金亮、
          康江川、李恆章等人得以共見共聞之情況下，竟以前開粗鄙之三字經對林
          建村出言謾罵，自屬使乙○○難堪之公然侮辱行為。縱雙方當時有激烈爭
          執，亦不得謂渠等有權違法而以三字經辱罵對方。被告甲○○執此為辯，
          殊無足採。綜上，本件事證明確，被告甲○○公然侮辱之犯行堪以認定。
二、核被告甲○○所為，係犯刑法第三百零九條第一項之公然侮辱罪；被告乙○○所
    為，係犯刑法第三百五十四條之毀損器物罪。原審適用刑法第三百零九條第一項
    、第三百五十四條、第四十一條第一項前段，罰金罰鍰提高標準條例第一條前段
    、第二條規定，暨審酌被告甲○○之素行，犯罪之緣起、手段、所生之危害及犯
    後態度等一切情狀，各量處拘役肆拾日及貳拾日，並均諭知易科罰金之折算標準
    ，均無違誤。被告甲○○上訴謂量刑過重，而指摘原判決不當，為無理由，應予
    駁回。
三、公訴意旨另指被告乙○○於右揭時、地並基於普通傷害之犯意，先以安全帽砸中
    甲○○，並接續以手、捲尺、安全帽毆打甲○○之身體，致甲○○受有右肘擦傷
    、右膝擦傷、頸部挫傷合併疑第五頸椎骨折等傷害，因認被告乙○○此部分涉有
    傷害罪嫌云云。按犯罪事實，應依證據認定之，無證據不得推定其犯罪事實，刑
    事訴訟法第一百五十四條定有明文；又告訴人之告訴，係以使被告受刑事訴追為
    目的，是其陳述是否與事實相符，仍應調查其他證據以資審認，最高法院五十二
    年台上字第一三００號判例意旨可資參照。訊據被告乙○○堅詞否認涉有右述犯
    行，辯稱：因甲○○於前開時、地公然以三字經侮辱伊，才持安全帽摔地表示不
    滿，且因被林金亮等人阻止，根本未與甲○○有任何肢體上之接觸，僅有拿捲尺
    擲中甲○○的大腿處，但甲○○並未因此受有任何傷害，至於甲○○受有上開傷
    害，係因其匆忙中跌倒所致，與伊無關等語。經查：
（一）甲○○主張遭被告乙○○毆打致受有上開傷害，固據提出財團法人國泰綜合醫
      院內湖分院（下稱國泰內湖分院）出具之診斷證明書為憑，惟上開診斷證明書
      僅能證明甲○○確實受有上開傷害，若無其他補強證據足以佐證，尚難遽以證
      明該傷害即是被告乙○○所為。查被告甲○○就其受傷經過，先於警訊稱「被
      告乙○○取酒瓶欲打我，被現場員工架離，然後空手毆打致我摔倒受傷。」（
      見偵卷第六頁背面）。於偵查中則稱「我們談完泥作，他逾權與我們副總談，
      我在跟小包講，他就中斷我的話，他說『你惦惦，沒有你的事，閃開一邊』，
      我就用三字經跟他講『幹你娘，我不是跟你說話，你兇什麼』，他京安全帽砸
      我，我也拿起安全帽砸他，有砸到他，然後他就過來打我，旁邊共有四人把我
      們拉住，拉扯之間我就倒地，他就用手打我，等我要起來穿鞋時，他又用捲尺
      砸到我的腰部，而且又拿起酒瓶要打我，沒有打到我，我僅有手部擦傷，之後
      他就用安全帽砸我的車。」（見偵卷第十九頁），於原審則稱「當日我們是要
      協調泥作補貼的事宜，我與康江川交談時乙○○有制止我，態度傲慢，我口出
      髒話，他拿安全帽砸我，沒有砸到我，作勢要向前打我，我很生氣，我也一頂
      安全帽要打他，但被李恆章擋住，所以只有輕輕碰到林建，我就被乙○○和李
      恆章前後夾擊，乙○○揮拳打我，我後來被李恆章拉扯倒地，我倒地後乙○○
      又用腳踢我，不停的踢我，林金亮及康江川有拉住乙○○，我倒在地上後，我
      也用腳踢反擊自衛，左腳鞋子掉了，李恆章抱住我的腳，抬我的腳硬拖我出去
      ，我往外跑，我跑出來後因鞋子留在現場，我想林金亮有在拉所以應該不會被
      攻擊，林金亮把鞋子撿給我，我向前穿鞋，還沒穿好，乙○○就拿捲尺砸我的
      腰下大腿處，此部分我沒有去驗傷也沒有傷到什麼，乙○○又拿酒瓶揮打我，
      我閃躲所以沒有被打到：：我躺在地上，他（乙○○）是攻擊我的腳踝及小腿
      。」（見原審卷第八一頁）。核對其前後所述，頗有出入，且與其診斷証明書
      所載「右肘擦傷、右膝擦傷、頸部挫傷合併疑第五頸椎骨折」之傷勢不完全吻
      合，是其指訴顯有瑕疵，能否採信，殊堪質疑。
（二）再者，本件衝突發生當時有目擊證人林金亮、康江川、李恆章等人在場親見，
      而被告乙○○與甲○○之間確無肢體的接觸或拉扯，未出手毆打甲○○，亦未
      拿酒瓶或安全帽打甲○○，反而是甲○○拿安全帽打乙○○，且甲○○所受的
      傷應是其自己跌倒所造成等情，業據證人林金亮結證：「（當日是否有看到乙
      ○○拿安全帽打甲○○？）沒有看到；（乙○○有無做肢體的接觸或拉扯？）
      沒有；（有無看到甲○○拿安全帽打乙○○？）有，乙○○被甲○○拿安全帽
      打很生氣，並產生口角，當時李恆章在我左手邊，康江川在我右邊都站起來，
      看乙○○、甲○○很火大，甲○○往乙○○靠，我們三人將其擋住；（乙○○
      被罵後有何反應？）他很火大站起，甲○○靠過來，我們把乙○○抓住，隔開
      二人，隨後甲○○就跌倒，可能是他踢到東西，往後倒頭部碰到貨櫃，這是第
      一次跌倒，我總共看到他跌倒二次；是甲○○拿安全帽砸乙○○，打到乙○○
      的頭部，二人都很火大，二人靠近，我就叫二人不要打，我抱住乙○○，不讓
      他過去；（乙○○有無用手打甲○○？）沒有；（甲○○為何會跌倒？）我抱
      住乙○○，放手乙○○又要向前，我再抱住乙○○，甲○○是往後退時卡到東
      西向後跌倒；（有無看到甲○○手腳有流血？）我有看到甲○○第一次跌倒，
      他站起來後，我們繼續談事情，甲○○又靠過來，乙○○想要上前追他，甲○
      ○又跑，又再次跌倒；（五月七日現場，乙○○與甲○○有無肢體接觸？）沒
      有」等語詳盡（見原審卷第三九至四二頁、一０二至一０三頁）；復經證人康
      江川證述：「甲○○拿安全帽砸乙○○，乙○○被打後站起來，我和林金亮一
      起拉住乙○○，之後甲○○要走時不知踩到何物向後跌倒；（有無看到乙○○
      拿安全帽打甲○○？）有丟到地上，沒有打到人；（有無看到乙○○拉扯甲○
      ○及做身體接觸？）沒有；（林金亮和你拉住乙○○時到甲○○跌倒細節如何
      ？）他第一次跌倒是往後跌，乙○○站起來時，我和林金亮有拉住乙○○，甲
      ○○要離開時跌倒；（你看到甲○○跌倒幾次？）三次，第一次往後跌，過了
      一會兒又第二次爭吵，乙○○就用捲尺丟甲○○，甲○○被丟到，甲○○便用
      安全帽打乙○○。第二次跌倒是因甲○○打完乙○○要離開時鞋子穿了一隻，
      在外面跌倒，站起來跑了幾下之後又跌了一次；（甲○○有無受傷？）有，是
      第二次第三次跌倒時我有看到他有流血；（當日乙○○有無出手打甲○○？）
      沒有；（甲○○為何會跌倒？）因該處有雜物高低不平，甲○○是要打乙○○
      時往後仰跌倒；（甲○○有無第二次跌倒？）有，甲○○在裡面跌倒一次外面
      跌倒二次，因甲○○只有穿一隻鞋子；（甲○○第一次跌倒乙○○有無對甲○
      ○拳打腳踢？）沒有，因被我及林金亮所拉住」等語相符（見原審卷第四五至
      五十頁、一０四至一０五頁；且證人李恆章亦證稱：「（乙○○被罵後有何反
      應？）他拿安全帽往地上砸；（甲○○有何反應？）拿安全帽砸乙○○的頭；
      （乙○○被砸頭部後有何反應？）乙○○站起來，證人林金亮及康江川架住乙
      ○○，我站在中間勸架，後來甲○○跌倒，第二次從外面走進來，趁乙○○不
      注意再用安全帽砸乙○○；（當日乙○○與甲○○有無肢體上的拉扯及接觸？
      ）沒有接觸到；（甲○○第一次跌倒的原因為何？）現場是斜坡，甲○○倒退
      著跑，通道不是很寬；（甲○○為何要跑？）因他打了乙○○；看到乙○○很
      生氣，把安全帽往地上砸，甲○○受傷是自己跌倒的，不是乙○○造成的，貨
      櫃和桌子的通道約三尺寬，空間不是很大，貨櫃前有二塊水泥板以便上貨櫃，
      甲○○可能是往後退不注意而踢到跌倒。乙○○被林金亮及康江川拉住，乙○
      ○沒有上前去打甲○○；（甲○○之傷如何而來？）右頸之傷應是自己跌倒所
      致，手傷、膝傷應是甲○○出去又進來再起口角，然後甲○○又拿安全帽打乙
      ○○一次，乙○○生氣做勢要追甲○○，又被康江川、林金亮二人拉住，我站
      比較外面，看到甲○○跌倒並翻滾，才看到甲○○的手肘受傷流血；（五月七
      日當日，乙○○有無與甲○○發生肢體接觸？）沒有；（甲○○倒地時乙○○
      有無對他拳打腳踢？）沒有」等語不移（見原審卷第五十至五四頁、九八至一
      ００頁），足認被告乙○○所辯上情，並非無據。
（三）被告甲○○固另指稱：「我的後腦倒地時，我的頭有碰到貨櫃的板子，此部分
      比較嚴重，且尚有手臂多處瘀傷，都是在驗完傷後才發現，且林金亮有對我說
      我的頭部應該也會受傷。」等語（見原審卷第八二頁），惟當時送甲○○就醫
      之林金亮於原審九十年十二月十八日審理時結證：「（在醫院時有無提醒甲○
      ○頭部有受傷？）因甲○○在醫院一直摸他的頭，所以我是提醒他是否頭部也
      有受傷；（甲○○何處受傷？）就是頸部受傷，及小腿有擦傷，何部分不確定
      ，我就趕快將其送醫；（在醫院時甲○○有無說重新開診斷證明的事？）沒有
      ，我當時出去了；（甲○○身上有無瘀傷？）我沒有看到。」（見原審卷第一
      ０二、一０三頁），未聞證人林金亮證述甲○○另有其他傷害。且衡情，甲○
      ○既然右肘有擦傷，倘其手臂仍有多處瘀傷，於就醫時診療醫師從身體之外觀
      上極易判斷知悉，無須透過精密或特殊儀器始能檢驗得知，然卷附國泰內湖分
      院出具之診斷證明書（見偵卷第八頁）所記載甲○○之傷勢為：右肘擦傷、右
      膝擦傷、頸部挫傷合併疑第五頸椎骨折，並無被告甲○○所指之傷勢；足見甲
      ○○指訴除診斷證明書所載外尚有其他傷害乙節，乃其個人片面之詞，而乏依
      據。
（四）又根據甲○○之指稱當時是受到被告乙○○及李恆章「前後夾擊」，被告乙○
      ○不斷的「揮拳及腳踢」之方式攻擊，其被李恆章拉扯倒地，躺在地上奮力以
      腳踢自衛（見原審卷第六六至六八頁、八一頁），果如此，則甲○○在被告乙
      ○○及李恆章二人夾擊下，並遭被告乙○○不斷以揮拳及腳踢方式攻擊，縱令
      甲○○躺在地上用腳自衛，甲○○身體顯應受有前揭診斷證明書所示之其他傷
      害，惟依前述，查無確據證明甲○○另受有其他傷害，可見甲○○上開指述，
      實難採信。且被告甲○○於原審指稱係遭李恆章用手推及拉扯而跌倒，頭有撞
      到貨櫃旁的石板，李恆章在旁抱住伊腿部，將伊整個人翻過去，以及倉促之中
      一再踉蹌跌倒致磨破褲子膝蓋擦傷流血（見原審卷第六六至六八頁、九七頁）
      ，亦未述及係遭被告乙○○推拉致倒地。況衡情甲○○之傷勢與其一再跌倒導
      致受傷之情節亦不違背，而被告乙○○既未與甲○○有肢體之接觸與拉扯，復
      未推拉甲○○致其跌倒，已如前述，顯見甲○○所受如前開診斷證明書所載之
      傷害，應係其跌倒所致，與被告乙○○無關，公訴人以甲○○受有上開傷害，
      即任意推定係乙○○所為，要屬速斷。
（五）至於被告乙○○固坦承在當時曾以捲尺丟擲甲○○，然而並未造成傷害，此情
      亦據甲○○於本院審理中陳稱：「乙○○拿捲尺砸我的腰下大腿處，此部分我
      沒有傷到什麼，也沒有去驗傷（見原審卷第八一頁）」等語詳明，是被告乙○
      ○縱有以捲尺擲中甲○○之大腿，因甲○○並未因此受傷，自難科以傷害罪責
      。
四、綜上，被告乙○○辯稱未毆打甲○○致其受傷等情，足堪採信。此外，復查無其
    他積極證據足以證明被告乙○○確有公訴人所指之傷害犯行，原審以公訴意旨認
    此部分與前揭論罪科刑之毀損罪犯行部分，係一行為觸犯數罪名之想像競合犯，
    二者具有裁判上一罪關係，故就此部分爰不另為無罪之諭知，並無違誤。被告甲
    ○○雖謂証人林金亮、康江川、李恆章三人意欲迴護被告乙○○而為不實証述，
    然並無任何証據足佐其說，僅空言為片面指摘，自無足採。公訴人執此上訴，洵
    無理由，亦應駁回。
據上論斷，應依刑事訴訟法第三百六十八條，判決如主文。
本案經檢察官李進誠到庭執行職務。
中      華      民      國    九十一    年      五      月     十五     日
                                臺灣高等法院刑事第十三庭
                                    審判長法  官  蔡    燉
                                          法  官  李  春  地
                                          法  官  盧  彥  如
右正本證明與原本無異。
不得上訴。
                                          書記官  何  閣  梅
中      華      民      國     九十一   年      五      月      十五    日
附錄：本案論罪科刑法條全文
刑法第三百零九條
公然侮辱人者，處拘役或三百元以下罰金。
以強暴犯前項之罪者，處一年以下有期徒刑、拘役或五百元以下罰金。
刑法第三百五十四條
毀棄、損壞前二條以外之他人之物或致令不堪用，足以生損害於公眾或他人者，處二
年以下有期徒刑、拘役或五百元以下罰金。
